【裁判字號】    92,易,522
【裁判日期】    920627
【裁判案由】    台灣地區與大陸地區人民關係條例
【裁判全文】
臺灣臺北地方法院刑事判決                          九十二年度易字第五二二號
    公  訴  人  臺灣臺北地方法院檢察署檢察官
    被      告  丙○○
右列被告因臺灣地區與大陸地區人民關係條例案件，經檢察官聲請簡易判決處刑（九
十二年度偵字第五八六號），本院受理後（九十二年度簡字第八０九號），認為不宜
以簡易判決處刑，改以通常程序審理，判決如左：
    主  文
丙○○連續偽造署押，足以生損害於他人，處有期徒刑肆月，如易科罰金，以佰元
折算壹日。
中心診所病房陪服員及收款明細表上偽造之「乙○○」簽名陸枚均沒收。
    事  實
一、丙○○為位在臺北縣新店市○○路七００巷八樓二號獨資商號「惠勤看護中心」
    之負責人，民國九十一年八月二十一日晚間八時許，臺北市大安區○○○路○段
    七七號「中心診所」第五一０號病房之病患家屬荊敬瑞向中心診所護士蔡天琴、
    李玉琳表示欲僱用看護照顧病患，經李玉琳與丙○○聯絡，丙○○明知甲○○為
    大陸地區人民，並未經許可在臺灣地區工作，竟基於意圖營利而違反不得居間介
    紹他人僱用大陸地區人民從事未經許可之工作規定之犯意，向李玉琳誆稱將指派
    乙○○擔任看護工作，並自九十一年八月二十一日晚間九時許至同月二十五日晚
    間十時止，以抽取看護所得薪資（全日看護每日新臺幣（下同）二千元）之百分
    之零點四之方式，居間介紹甲○○前往上開病房接受荊敬瑞之僱用擔任全日二十
    四小時之看護工作五日，復為免遭發覺上情而能遂其居間介紹荊敬瑞賡續僱用甲○○之目的，基於連續偽造署押之概括犯意，未得乙○○之授權同意，利用不知
    情之林啟華在「中心診所病房陪服員當班及收款明細表」上連續偽造乙○○之簽
    名六枚（含「護佐姓名欄」一枚、「八月二十一日至八月二十五日簽到欄」五枚
    ），足以生損害於乙○○本人，嗣為警於九十一年八月二十五日晚間十時許在中
    心診所查獲甲○○而偵知上情。
二、案經臺北市政府警察局大安分局報告臺灣臺北地方法院檢察署檢察官偵查並聲請
    簡易判決處刑，本院認為不宜以簡易判決處刑，改以通常程序審理。
    理  由
一、訊據被告丙○○固不諱言其為惠勤看護中心之負責人，經中心診所護士李玉琳連
    繫後，有以上開方式於九十一年八月二十一日晚間九時許起至同月二十五日晚間
    十時許止，指派大陸地區人民甲○○前往中心診所五一０病房接受荊敬瑞僱用擔
    任看護工作，並未得乙○○之授權同意，利用不知情之甲○○於前開「中心診所
    病房陪服員當班及收款明細表」上偽造乙○○之簽名等情，惟矢口否認有何違反
    臺灣地區與大陸地區人民關係條例第八十三條第二項規定之犯行，辯稱：伊不知
    道甲○○並無在臺灣地區工作之許可，係疏忽未予查證云云。經查：
    (一)九十一年八月二十一日晚間八時許，臺北市大安區○○○路○段七七號「中心
      診所」第五一０號病房之病患家屬荊敬瑞向中心診所護士蔡天琴、李玉琳表示
      欲聘請看護，經李玉琳與被告聯絡，被告向李玉琳稱將指派乙○○擔任看護工
      作，並自九十一年八月二十一日晚間九時許至同月二十五日晚間十時止，以抽
      取看護薪資（全日看護每日二千元）之百分之零點四之方式，居間介紹並指派
      甲○○前往上開病房接受荊敬瑞之僱用擔任全日二十四小時之看護工作，復未
      得乙○○之授權同意，指示林啟華在「中心診所病房陪服員當班及收款明細表
      」上連續簽署乙○○之姓名等情，除據被告前開供承不諱外，並經證人荊敬瑞
      、蔡天琴、李玉琳、甲○○於警偵訊中、證人乙○○於本院訊問中各別證述屬
      實，復有甲○○之中華民國臺灣地區旅行證影本、中心診所病房陪服員當班及
      收款明細表影本各乙紙、甲○○為警查獲時著「惠勤看護中心」字樣背心之現
      場照片二幀可資佐證，堪信被告此部分自白與事實相符，此部分事實可堪認定
      。
    (二)被告雖辯稱：不知甲○○並無在臺灣地區工作之許可，僅係疏忽未查證云云，
      然查：訊之被告亦不否認於僱用甲○○之初，即已知悉甲○○為大陸地區人民
      等語無訛（見本院九十二年五月六日訊問筆錄），又觀之被告所提出之乙○○
      病房服務員訓練證書、健康檢查紀錄表等（見偵卷第五九頁、六０頁），顯見
      被告對於所僱用之看護人員是否具備相關資歷，均有相當之查證，況被告前即
      於九十年六月間因居間介紹他人僱用未經工作許可之大陸地區人民吳國玉擔任
      忠孝醫院看護一案，經臺灣士林地方法院九十年度簡字第一三八七號簡易判決
      判處罰金三萬元確定，並繳清罰金執行完畢，有前開判決書一紙、臺灣高等法
      院被告全國前案紀錄表一份在卷可稽，經此追訴審判執行程序後，被告自更確
      知大陸地區人民應有工作許可始能居間介紹他人僱用之規定，被告既然對於大
      陸地區人民在臺灣地區工作應先經許可，始能居間介紹或僱用之情業已清楚知
      悉，於居間介紹甲○○之時，理應先行查證確認，其竟捨此不為，逕自居間介
      紹，顯然並非單純疏忽過失可言；矧被告於指派甲○○前往擔任看護時，更指
      示甲○○簽署乙○○之姓名，已經本院審認如前，衡之常情，倘被告認甲○○
      確有在臺灣地區工作之許可，自可令甲○○逕自簽署自身姓名即可，焉有指示
      甲○○另簽署乙○○姓名之必要？顯見被告確已明知甲○○乃未經工作許可之
      大陸地區人民，猶居間介紹他人僱用以從事看護工作，並以命不知情之甲○○
      簽署乙○○姓名於前開病房陪服員當班及收款明細表之方式逃避查緝以遂其賡
      續居間介紹之目的屬實，被告所辯顯與事理相悖而無足採，綜上所述，本件事
      證明確，被告犯行堪以認定，應依法論科。
二、核被告所為，係犯臺灣地區與大陸地區人民關係條例第八十三條第二項、第十五
    條第五款之意圖營利而違反不得居間介紹他人僱用大陸地區人民在臺灣地區從事
    未經許可之工作之規定罪，刑法第二百十七條第一項偽造署押罪，按被告居間介
    紹他人僱用大陸地區人民甲○○從事未經許可之工作，並有從中抽取百分之零點
    四之利潤，業經本院審認如前，是其顯有意圖營利之情，公訴意旨疏未斟酌此節
    ，而認被告係犯同條例第八十三條第一項之罪，尚有未洽，惟其基本事實同一，
    本院自應予審理，並變更法條。被告利用不知情之甲○○為偽造乙○○署押之行
    為，以達其免遭查緝、賡續居間介紹之正犯目的，應依間接正犯論處；又被告多
    次偽造署押犯行，時間緊接、方法相近、觸犯構成犯罪要件相同之罪名，顯係基
    於概括犯意，應依連續犯之規定論以一罪，並依法加重其刑。被告偽造署押之目
    的在於遂行其賡續居間介紹他人僱用乙○○，所犯上開二罪間，有方法目的之牽
    連關係，為牽連犯，應從一重之刑法第二百十七條第一項之偽造署押罪處斷。公
    訴人雖僅就違反不得居間介紹他人僱用大陸地區人民在臺灣地區從事未經許可之
    工作之規定之犯行提起公訴，惟檢察官就犯罪事實一部起訴者，效力及於全部，
    本件被告所犯偽造署押部分之犯罪事實，與已起訴之部分有牽連犯裁判上一罪關
    係，本院自應就偽造署押部分併予審判，附此敘明。爰審酌被告犯罪之目的、動
    機、手段、所生危害尚屬輕微、其犯後態度等一切情狀，量處如主文所示之刑，
    並諭知易科罰金之折算標準。卷附中心診所病房陪服員當班及收款明細表上偽造
    乙○○之簽名六枚，爰依刑法第二百十九條規定沒收之。
據上論斷，應依刑事訴訟法第四百五十二條、第二百九十九條第一項前段、第三百條
，臺灣地區與大陸地區人民關係條例第八十三條第一項、第十五條第五款，刑法第十
一條前段、第五十六條、第二百十七條第一項、第五十五條、第四十一條第一項、第
二百十九條，罰金罰鍰提高標準條例第二條，判決如主文。
本案經檢察官游儒倡到庭執行職務
中      華      民      國    九十二    年      六      月    二十七    日
                                      臺灣臺北地方法院刑事第八庭
                                          審判長法  官  林銓正
                                                法  官  鄭佾瑩
                                                法  官  張永宏
右正本證明與原本無異。
如不服本判決，應於判決送達後十日內，向本院提出上訴狀。
                                                書記官  黃瓊滿
中    華      民      國      九十二   年      七       月       一    日
附錄本件論罪科刑法條全文
刑法第二百一十七條
偽造印章、印文或署押，足以生損害於公眾或他人者，處三年以下有期徒刑。
臺灣地區與大陸地區人民關係條例第八十三條第二項
意圖營利而違反第十五條第五款規定者，處三年以下有期徒刑、拘役或科或併科新台
幣六十萬元以下罰金。


司法院資訊處製作；財團法人民間司法改革基金會備份。
